臺灣臺北地方法院刑事判決　　　　　　　99年度易字第3493號
公　訴　人　臺灣臺北地方法院檢察署檢察官
被　　　告　李國安
上列被告因重利案件，先經檢察官提起公訴（99年度偵字第2447
9號），再經檢察官於本院審理時以言詞追加起訴，被告於準備
程序中就被訴事實為有罪之陳述，經告知簡式審判程序之旨，並
聽取當事人之意見後，本院裁定進行簡式審判程序，並判決如下
：
    主  文
李國安共同乘他人急迫貸以金錢，而取得與原本顯不相當之重利
，處拘役伍拾日，如易科罰金，以新臺幣壹仟元折算壹日，扣案
如附表一所示之物沒收。又共同乘他人急迫貸以金錢，而取得與
原本顯不相當之重利，處拘役伍拾日，如易科罰金，以新臺幣壹
仟元折算壹日，扣案如附表一編號2、3所示之物沒收。應執行拘
役伍拾伍日，如易科罰金，以新臺幣壹仟元折算壹日，扣案如附
表一所示之物均沒收。
    事  實
一、李國安自稱「小周」，與年籍不詳自稱「羅先生」及另名綽
    號「莊先生」之成年男子，共同基於取得與原本顯不相當重
    利之犯意，於蘋果日報上刊登廣告，並以行動電話門號0000
    000000號供作聯絡之用，藉以招徠不特定人來電向其借款周
    轉，而乘他人急迫、輕率之際，貸以金錢，並以預扣利息之
    巧立名目方式，使借款人取得遠低於借得金額之款項，再以
    借款金額計算利息，賺取與原本顯不相當之重利：(一)吳奇風
    因有移店費用之急需，於民國99年9月14日，在報紙廣告版
    上見「羅先生」所刊登之借款訊息，而撥打上開電話與自稱
    「羅先生」之男子聯絡，並在吳奇風位於基隆市七堵區○○
    ○路84號店內，貸與吳奇風新台幣（下同）1萬元，約定每1
    星期為1期，每期每1萬元收取1,000元之利息，復要求吳奇
    風簽立1萬元之借據及留其妻之身分證為憑，嗣於同年月16
    日扣除利息及手續費4,000元後，實際僅匯款6,000元至吳奇
    風之郵局帳戶，嗣吳奇風又借款3萬元並書立借據，惟「羅
    先生」僅分2次匯款3,000元、1,000元至吳奇風上述帳戶，
    即前後2次借款僅實際支付共1萬元予吳奇風。後於同年月30
    日，吳奇風乃支付6,000元予另某年籍不詳之人；又於同年1
    0月7日在臺北市○○○路附近，支付6,000元予負責收取借
    款本息之李國安；復於10月14日支付2,000元與李國安；再
    於同年10月15日在臺北市○○街附近，支付8,000元予李國
    安，當日李國安並書立所有債務均已清償之證明1紙交付吳
    奇風收執，以此方式收取相當於約年利率2640％之重利（月
    息約220％）。然「羅先生」復於同年10月18日要求吳奇風
    再支付1萬元，嗣於同年月21日16時30分許，李國安因接獲
    「羅先生」指示，欲向吳奇風收取上揭1萬元，而前往臺北
    市○○區○○路382號，吳奇風將2,000元交付與李國安時，
    為警當場查獲，並扣得如附表所示之物。(二)鄭啟輝因有急需
    ，於99年9月21日，在報紙廣告版上見「羅先生」所刊登之
    借款訊息，而撥打上開電話與自稱「羅先生」之男子聯絡，
    ，並表明需借用1萬元。「羅先生」即約鄭啟輝至新北市○
    ○區○○路1段與四維路口之全家便利商店內，並由其指派
    之「莊先生」與鄭啟輝接洽，經鄭啟輝交付其基本資料與「
    莊先生」後，於翌（22）日扣利息4,000元後，實際僅交付6
    ,000元與鄭啟輝。嗣由李國安於同年9、10月間先後3次，在
    新北市三重區之中興橋下，向鄭啟輝收取每次1,500元之利
    息，以此方法共同取得與原本顯不相當之重利。
二、案經吳奇風告訴由基隆市警察局第四分局報告臺灣臺北地方
    法院檢察署檢察官偵查起訴。
   理      由
壹、程序部分
一、本件被告李國安所犯係死刑、無期徒刑或最輕本刑為三年以
    上有期徒刑以外之罪，亦非屬高等法院管轄第一審之案件，
    其於準備程序中就被訴事實均為有罪之陳述，而經本院裁定
    以簡式審判程序加以審理，則依據刑事訴訟法第273條之2、
    同法第159條第2項之規定，不適用傳聞法則有關限制證據能
    力之相關規定。
二、又按於第一審辯論終結前，得就與本案相牽連之犯罪，追加
    起訴。追加起訴，得於審判期日以言詞為之，刑事訴訟法第
    265條規定明確。前揭事實一之(二)所示部分（與起訴部分之
    犯罪事實並不生事實上一罪或法律上一罪關係，實則應予分
    論併罰），業由檢察官於本院100年3月25日準備程序及同日
    審判期日，引用原併案意旨書之記載，而以言詞追加起訴，
    經核此部分，與原起訴之犯罪事實，屬一人犯數罪之相牽連
    案件，檢察官追加起訴，依法自無不合，均先予說明。
    理  由
貳、實體部分：
一、上揭犯罪事實，業據被告李國安於本院警詢、偵查及本院審
    理中供認不諱，核與證人即告訴人吳奇風於警詢及偵查中證
    述、被害人鄭啟輝於警詢中陳述相符，並有贓物認領保管單
    、證物照片4張、手機來電顯示照片4張、存摺、報紙影本、
    被告書立之還款證明乙紙、合作金庫銀行新開戶建檔登錄單
    、合作金庫銀行各類存款分戶交易明細表（見99年度偵字第
    2447 9號卷第21-28頁、100年度偵字第375號卷第15-38頁）
    ，並有如附表一所示之物扣案可證，足認被告前開任意性自
    白與事實相符，應得為認定其犯罪之依據。本案事證明確，
    被告犯行，洵堪認定。
二、核被告所為，係犯刑法第344條之重利罪。被告與年籍不詳
    之「羅先生」、「莊先生」之成年男子間有犯意聯絡及行為
    分擔，為共同正犯。被告先後2次借款予吳奇風，並數次向
    吳奇風及鄭啟輝按期收取重利，就各被害人而言，因犯罪時
    間密接，侵害同一法益，且各行為之獨立性極為薄弱，依一
    般社會健全觀念，在時間差距上，難以強行分開，於刑法評
    價上，以視為數個舉動之接續施行，合為包括之一行為予以
    評價較為合理，故就各被害人之按期收取本金、利息行為，
    應成立接續犯，而各別僅論以一個重利罪。惟被告係自99年
    9月初某日起迄至同年10月21日、11月5日2度遭查獲時止，
    分別對告訴人吳奇風、被害人鄭啟輝2人有重利犯行，本於
    刑法修正後採取一罪一罰原則，因各被害人貸款時間不同，
    且犯意各別，行為互殊，侵害之財產法益亦各不相同，故就
    被害人之人數而言，自應分別論罪而予以分論併罰。爰考量
    被告素行尚可，年輕力壯，竟不思正途賺取財物，貪圖高額
    薪資而受雇為經營高利放款之「羅先生」收取利息，陷各該
    經濟上本已弱勢之被害人更為不利，惟念其坦承犯行，犯罪
    後態度良好，及其係高中畢業之智識程度及尚有3名年幼子
    女需扶養之生活狀況等一切情狀，爰就其所犯2罪，分別量
    處如主文所示之刑，並定其應執行之刑，同時諭知易科罰金
    之折算標準，以示懲儆。扣案如附表一所示之物，依其個別
    之性質，分別為供被告犯罪所用或因犯罪所生之物（詳如附
    表一括弧內之說明），且為被告及共犯「羅先生」所有，應
    併宣告沒收。至其餘扣案如附表二所示，編號1、2號之中國
    信託存摺及提款卡1張，其所屬銀行帳戶雖係被告作為存入
    所收取之本金及利息之用，然該帳戶（戶名：吳世輝）並非
    被告所有，即無庸予以沒收；至編號3、4號之行動電話等扣
    案物，並無其他積極證據足資證明與本件被告之犯罪有關，
    故無併論沒收之餘地，併此敘明。
據上論斷，應依刑事訴訟法第273條之1、第299條第1項前段，刑
法第28條、第344條、第51條第6款、第41條第1項前段、第38 條
第1項第2款、第3款，刑法施行法第1條之1，判決如主文。
本案經檢察官郭力菁到庭執行職務。
中    華    民    國  100    年    4    月    15    日
                  刑事第十五庭  法  官  莊書雯
上正本證明與原本無異。
如不服本判決應於收受送達後10日內向本院提出上訴書狀，並應
敘述具體理由；其未敘述上訴理由者，應於上訴期間屆滿後20日
內向本院補提理由書（均須按他造當事人之人數附繕本）「切勿
逕送上級法院」。告訴人或被害人如對於本判決不服者，應具備
理由請求檢察官上訴，其上訴期間之計算係以檢察官收受判決正
本之日期為準。
                                書記官  葉宜玲
中    華    民    國  100    年    4    月    15    日
中華民國刑法第344條
（重利罪）
乘他人急迫、輕率或無經驗貸以金錢或其他物品，而取得與原本
顯不相當之重利者，處 1 年以下有期徒刑、拘役或科或併科 1
千元以下罰金。
附表一
┌──┬────────────────────────┐
│編號│本案應沒收之物                                  │
├──┼────────────────────────┤
│ 1  │告訴人吳奇風借條2張（因犯罪所生之物）。         │
│ 2  │SONY ERICSSON手機1支（供犯罪所用之物）          │
│ 3  │門號為0000000000號之SIM卡1張（此為「羅先生」所有│
│    │提供予被告供犯本罪所用之物，依共犯責任共同原則，│
│    │應予沒收）。                                    │
└──┴────────────────────────┘
附表二
┌──┬────────────────────────┐
│編號│扣案物                                          │
├──┼────────────────────────┤
│ 1  │中國信託存摺                                    │
│ 2  │中國信託銀行提款卡1張                           │
│ 3  │NOKIA牌黑色行動電話1具（序號：000000000000000） │
│ 4  │遠傳電信公司門號0000000000號之SIM卡1張          │
└──┴────────────────────────┘